臺灣臺南地方法院交通事件裁定　　　　 96年度交聲字第285號
移送機關　　交通部公路總局嘉義區監理所臺南監理站
受處分人　　乙○○
即異議人
上列受處分人因違反道路交通管理處罰條例案件，對於交通部公
路總局嘉義區監理所臺南監理站民國九十六年三月二十三日所為
之裁決處分（處分案號：嘉監南字第裁７４－ＡＫＧ４０３３７
７號），聲明異議，本院裁定如下：
    主  文
異議駁回。
    理  由
一、原處分意旨略以：異議人即受處分人乙○○（下稱異議人）
    於民國九十六年一月二十三日上午九時二十分許，駕駛其所
    有車牌號碼６Ｗ－８４３３自小客車（下稱６Ｗ－８４３３
    車），沿臺北市○○區○○路三巷由北向南行駛，而行經該
    巷與同區○○路五八巷之無號誌交岔路口時，與甲○○所駕
    駛而沿同區○○路五八巷由西向東行駛經過該交岔路口之車
    牌號碼６Ｂ－０５５號自小客車（下稱６Ｂ－０５５號車）
    在該路口碰撞，經警到場處理後，以異議人有支線道車未讓
    幹線道車先行之違規行為，於同年二月二十六日開立臺北市
    政府警察局北市警交大字第ＡＧＫ４０３３７７號舉發違反
    道路交通管理事件通知單（下稱本件舉發通知單）予以舉發
    ，並經交通部公路總局嘉義區監理所臺南監理站（下稱原處
    分機關）認上揭違規事實明確，依道路交通管理處罰條例第
    四十五條第九款、第六十三條規定，於九十六年三月二十三
    日以嘉監南字第裁７４－ＡＧＫ４０３３７７號裁決書裁處
    異議人罰鍰新臺幣（下同）六百元，並記違規點數一點（下
    稱原處分）。
二、聲明異議意旨略以：異議人駕駛６Ｗ－８４３３車於上開時
    地，沿臺北市○○區○○路三巷由北向南行駛，而直行經過
    前開無號誌之交岔路口（下稱本件無號誌交岔路口）時，因
    ６Ｗ－８４３３車先進入交岔路口，當時另有一部沿同區○
    ○路五八巷由西向東行駛而欲在本件無號誌交岔路口左轉之
    不詳車號之自小客車，停止於路口讓６Ｗ－８４３３車先行
    ，異議人因見該不詳車號之車等待６Ｗ－８４３３車先行，
    且６Ｗ－８４３３車位於應保持淨空之黃網區路口，遂駕駛
    ６Ｗ－８４３３車繼續前行時，原與上開不詳車號之車同向
    而停於該車後方之６Ｂ－０５５號車，從該不詳車號之車之
    右後方超越前行進入本件無號誌交岔路口，始在該路口撞擊
    ６Ｗ－８４３３車，異議人無從料及６Ｂ－０５５號車會突
    然超車前行進入本件無號誌交岔路口，且該交岔路口交岔之
    二條道路之路寬接近，實難判斷何者為支、幹線，異議人亦
    無支線道車未讓幹線道車先行之違規行為，原處分容有不當
    ，為此聲明異議等語。
三、按汽車駕駛人，爭道行駛有支線道車不讓幹線道車先行者，
    處六百元以上一千八百元以下罰鍰，並記違規點數一點，道
    路交通管理處罰條例第四十五條第九款、第六十三條第一項
    第一款立有明文。經查：
  (一)異議人曾於九十六年一月二十三日上午九時二十分許，駕駛
    ６Ｗ－８４３３車沿臺北市○○區○○路三巷由北向南行駛
    ，而行經本件無號誌交岔路口時，與甲○○所駕駛而沿同區
    ○○路五八巷由西向東行駛經過該交岔路口之６Ｂ－０５５
    號車在該路口碰撞，經警到場處理後，以異議人有支線道車
    未讓幹線道車先行之違規行為，開立本件舉發通知單予以舉
    發，並經原處分機關認上揭違規事實明確，依道路交通管理
    處罰條例第四十五條第九款、第六十三條規定，以原處分對
    異議人進行裁罰等情，有本件舉發通知單、原處分各一份，
    以及臺北市政府警察局交通大隊九十六年六月十二日北市警
    交大事字第０九六三二八五九七００號函送之處理上開車禍
    之臺北市政府警察局內湖分局交通分隊Ａ３類道路交通事故
    調查報告表、道路交通事故現場圖、道路交通事故補充資料
    表、異議人與甲○○之交通事故談話紀錄表各一份及道路交
    通事故照片四張可憑。
  (二)按「停」標字係用以指示車輛至此必須停車再開，得與「停
    車再開」標誌同時設置或擇一設置；而「停車再開」標誌，
    係用以告示車輛駕駛人必須停車觀察，認為安全時，方得再
    開，設於安全停車視距不足之交岔道路次要道路口，道路交
    通標誌標線號誌設置規則第一百七十七條第一項及第五十八
    條第一項立有明文。基此，「停」標字設置之方式及功能與
    「停車再開」標誌相同，而多係設置於安全停車視距不足之
    交岔道路次要道路口，以要求駕駛人於通過該交岔路口前，
    須先停車觀察左右來車狀況。倘若左右方有來車行近該路口
    時，駕駛人即應在停止線前停止，且需等到來車通過後認為
    安全時，始得起步行駛並通過路口，此與同規則第五十九條
    、第一百七十二條、第二百十一條所規定經標誌、標線或號
    誌劃分幹、支線道者，支線道車輛駕駛人應慢行或停車，讓
    幹道車先行，認為安全時方得續行之意旨完全相同，足認同
    規則第五十八條第一項規定之「次要道路」，其設置目的與
    方式均與支線道相同，故在交岔路口，設有「停」標字或「
    停車再開」標誌之道路，即為支線道，而交岔並未設有「停
    「停」標字或「停車再開」標誌之道路，即屬於幹線道。查
    異議人於上揭時間駕駛６Ｗ－８４３３車行駛之臺北市○○
    區○○路三巷道路，在進入本件無號誌交岔路口之停止線前
    方地面上，設有「停」標字，而甲○○駕駛６Ｂ－０５５號
    車行駛之同區○○路五八巷道路，在進入本件無號誌交岔路
    口之停止線前方地面上，並未見設有「停」標字，該路之路
    旁亦未豎有「停車再開」標誌，有上開道路交通事故照片可
    憑，堪認異議人駕駛６Ｗ－８４３３車行駛之臺北市○○區
    ○○路三巷道路，與甲○○駕駛６Ｂ－０５５號車行駛之同
    區○○路五八巷道路，在本件無號誌交岔路口，係具有臺北
    市○○區○○路三巷道路為支線道、同區○○路五八巷道路
    為幹線道之性質。
  (三)再按駕駛人駕駛汽車，應遵守道路交通標誌、標線、號誌之
    指示；車輛行至無號誌或號誌故障而無交通警察指揮之交岔
    路口，支線道車應暫停讓幹線道車先行，道路交通安全規則
    第九十條前段及第一百零二條第一項第二款亦定有規定。故
    在無號誌之交岔路口，行駛於支線道之車應暫停讓行駛於幹
    線道之車先行，並不因行駛於幹線道之車係直行抑或轉彎而
    有區別，至於同規則第一百零二條第七款「轉彎車應讓直行
    車」先行之規定，僅於相互對向行駛之車之間、號誌化路口
    紅燈允許右轉之車與橫向直行車輛之間、同向行駛於幹線道
    或支線道之車輛之間，始有適用，亦即於無號誌之交岔路口
    ，分別行駛於支線道車輛與行駛於幹線道車輛之間，應依同
    規則第一百零二條第一項第二款規定，不論幹線道車輛係直
    行或轉彎，行駛於支線道之車均應讓行駛於幹線道之車先行
    。經查：
  (1)異議人於聲明異議狀及交通事故談話紀錄表中，均陳稱其係
    駕駛６Ｗ－８４３３車行至本件無號誌交岔路口，見另有一
    部沿臺北市○○區○○路五八巷由西向東行駛而欲在本件無
    號誌交岔路口左轉之不詳車號之自小客車停止於該路口，異
    議人遂駕駛６Ｗ－８４３３車繼續前行時，原與上開不詳車
    號之車同向而停於該車後方之６Ｂ－０５５號車，由不詳車
    號之車之右後方超越前行進入本件無號誌交岔路口，致在該
    路口與異議人駕駛直行之６Ｗ－８４３３號車碰撞等語，且
    甲○○於交通事故談話紀錄表中亦稱：我駕駛６Ｂ－０５５
    號車沿臺北市○○區○○路五八巷由西向東行駛欲直行通過
    本件無號誌交岔路口，因同向前方有一部不詳車號之車行至
    該路口處欲左轉，我即從該車右側超越進入路口內時，沿同
    區○○路三巷由北向南行駛之６Ｗ－８４３３號車之前車頭
    撞及６Ｂ－０５５號車之左前葉子板等語，是依上揭行車狀
    況，異議人駕駛６Ｗ－８４３３車行駛於臺北市○○區○○
    路三巷此支線道進入本件無號誌交岔路口時，業有出現一部
    沿同區○○路五八巷此幹線道行駛至該路口而欲行左轉之不
    詳車號之車，此時依前開道路交通安全規則第一百零二條第
    一項第二款規定，異議人所駕行駛於支線道之６Ｗ－８４３
    ３號車，本應暫停讓行駛於幹線道之不詳車號之車先行後，
    ６Ｗ－８４３３號車始得繼續前進，並不因該不詳車號之車
    係欲左轉而有差別，則異議人既未先暫停讓行駛於幹線道之
    不詳車號之車先行，即駕駛６Ｗ－８４３３號車沿支線道繼
    續直行，其存有支線道車不讓幹線道車先行而爭道行駛，致
    該當道路交通管理處罰條例第四十五條第九款規定處罰要件
    之違規行為至明。
  (2)又黃色網狀標線，係用以告示車輛駕駛人禁止在設置標線之
    範圍內臨時停車，防止交通阻塞，道路交通標誌標線號誌設
    置規則第一百七十三條立有規定。是縱然本件無號誌交岔路
    口處設有黃色網狀標線，其目的在於禁止駕駛人於設置黃色
    網狀標線範圍內將車停泊一段時間不予行進，而非排除行駛
    於支線道車輛於行進間因遇幹線道車輛，致須先暫停讓幹線
    道車輛先行後再續而行進此交通規則之適用，自不因本件無
    號誌交岔路口處設有黃色網狀標線，異議人即可據為免除遵
    守上開交通規則之理由。至於異議人與駕駛６Ｂ－０５５號
    車之甲○○，就前開６Ｗ－８４３３號車與６Ｂ－０５５號
    車間碰撞車禍之肇事責任，無礙於異議人存有支線道車不讓
    幹線道車先行而爭道行駛之違規行為，並不因渠等就該車禍
    須負擔之肇事責任，而影響異議人違規事實之成立。
  (四)綜上所述，異議人駕駛６Ｗ－８４３３號車行駛時，確於本
    件無號誌交岔路口發生支線道車不讓幹線道車先行而爭道行
    駛之違規行為，原處分機關據以依道路交通管理處罰條例第
    四十五條第九款及第六十三條規定，並參酌違反道路交通管
    理事件統一裁罰標準表等相關內容，裁處如原處分所示之處
    罰，並無違誤，本件異議為無理由，應予駁回。
四、據上論斷，應依道路交通案件處理辦法第十九條，裁定如主
    文。
中　　華　　民　　國　　96　　年　　11　　月　　26　　日
                    交通法庭  法  官  陳威龍
以上正本證明與原本無異。
如不服本裁定，應於收受送達後5日內向本院提出抗告狀。（應
附繕本）
　　　　　　　　　　　　　　　書記官　鄭吉裕
中　　華　　民　　國　　96　　年　　11　　月　　26　　日
